【裁判字號】    89,易,1120
【裁判日期】    890930
【裁判案由】    違反毒品危害防制條例
【裁判全文】
臺灣屏東地方法院刑事判決                        八十九年度易字第一一二號
    公  訴  人  臺灣屏東地方法院檢察署檢察官
    被      告  甲○○
右列被告因違反毒品危害防制條例案件，經檢察官提起公訴（八十九年度毒偵字第一
二五三號），本院判決如左：
     主  文
甲○○施用第二級毒品，累犯，處有期徒刑陸月，如易科罰金，以參佰元折算壹日。
被訴施用第一級毒品部分無罪。
     事  實
一、甲○○曾於民國八十六年間，因違反麻醉藥品管理條例案件，經臺灣高等法院高
    雄分院判處有期徒刑四月確定，於八十七年七月十九日執行完畢。又其前因施用
    毒品案件，送觀察、勒戒後，認無繼續施用毒品之傾向，由臺灣屏東地方法院檢
    察署檢察官於八十七年七月二十四日以八十七年度偵字第二九九五號為不起訴處
    分確定在案。詎其仍不知悛悔，又基於施用第二級毒品之犯意，於八十九年五月
    二十九日採尿前之下午時分，在屏東縣屏東市○○里○○街一一三之一號住處，
    施用安非他命一次，嗣於八十九年五月二十九日下午五時許，為警在其住處拘提
    到案，並採尿送驗結果，呈甲基安非他命陽性反應而查獲。而甲○○上開施用毒
    品行為，亦經本院以八十九年毒聲字第一四六八號（聲請書誤載為「一六四八號
    」）裁定送觀察、勒戒結果，認有繼續施用毒品傾向。
二、案經屏東縣警察局屏東分局報請臺灣屏東地方法院檢察署檢察官偵查起訴。
     理  由
壹、有罪部分
一、前揭事實業據被告甲○○坦承不諱，核與臺灣檢驗科技股份有限公司出具之檢驗
    報告（KH60010/00），指其尿液呈甲基安非他命陽性反應之結果相符。又被告前
    因施用毒品案件，送觀察、勒戒後，認無繼續施用毒品之傾向，由臺灣屏東地方
    法院檢察署檢察官於八十七年七月二十四日以八十七年度偵字第二九九五號為不
    起訴處分確定，其五年內再予施用毒品，經本院裁定送觀察、勒戒結果，有繼續
    施用毒品傾向，亦有各該不起訴處分書、裁定書及臺灣屏東看守所附設勒戒處所
    八十九年八月九日屏所金衛字第二一四三號函及其所附之「有無繼續施用毒品傾
    向證明書」可憑，本件事證明確，犯行洵堪認定，應予依法論科。
二、核被告所為，係犯毒品危害防制條例第十條第二項之施用第二級毒品罪。其持有
    毒品行為，應為施用之高度行為所吸收，不另論罪。又查被告曾於八十六年間，
    因違反麻醉藥品管理條例案件，經臺灣高等法院高雄分院判處有期徒刑四月確定
    ，於八十七年七月十九日執行完畢，有臺灣屏東地方法院檢察署刑案資料查註紀
    錄表及本院全國前案紀錄表可按，其於五年內再犯本件有期徒刑以上之罪，為累
    犯，應依刑法第四十七條加重其刑。爰審酌被告前即曾因施用毒品經勒戒後為不
    起訴處分，仍不知悛悔，意志不堅，復予施用，且施用毒品流弊所及，危害甚鉅
    ，非可輕縱，惟念其坦承犯行等一切情狀，量處如主文所示之刑，並諭知易科罰
    金之折算標準。
貳、無罪部分
一、公訴意旨略以：被告於八十九年二月二十四日晚上十一時十分起回溯四十八小時
    內，在某不詳處所施用第一級毒品海洛因一次，因認被告涉有毒品危害防制條例
    第十條第一項之施用第一級毒品罪嫌。
二、按認定犯罪事實所憑之證據，其為訴訟上之證明，須於通常一般之人均不致有所
    懷疑，而得確信其為真實之程度者，始得據為有罪之認定。又積極證據不足為不
    利被告事實之認定時，即應為有利於被告之認定，更不必有何有利之證據（最高
    法院七十六年度台上字第四九八六號及三十年上字第八一六號判例參照）。本件
    公訴人認被告涉嫌施用一級毒品海洛因，無非以被告於上開時、地採集尿液送臺
    灣檢驗科技股份有限公司檢驗結果，呈可待因陽性反應，有該公司出具之檢驗報
    告（KH30041/00）一紙為論據。訊據被告堅決否認有施用海洛因之行為，辯稱：
    伊可能是因為服用感冒藥所致云云。
三、按毒品危害防制條例第二條第一項第一款規定之第一級毒品為海洛因、嗎啡、鴉
    片、古柯鹼及其相類製品（如該條例附表一：乙醯托啡因、古柯鹼、二氫去氧嗎
    啡、二氫愛托啡因、愛托啡因、海洛因、酚派丙酮、鴉片、嗎啡）；同條項第二
    款規定之第二級毒品為罌粟、古柯、大麻、安非他命、配西汀、潘他唑新及其相
    類製品（如該條例附表二，其編號三三：可待因﹙Codeine﹚及其製劑含量每一
    ○○毫升五．○公克以上者）；同條項第三款規定之第三級毒品為西可巴比妥、
    異戊巴比妥、納洛芬及其相類製品（如該條例附表三，其編號十六：可待因及其
    製劑含量每一○○毫升一．○公克以上，未滿五．○公克者）。又毒品危害防制
    條例第十條、第十一條僅對施用及持有第一、二級毒品有明文處罰之規定，而對
    施用及持有第三級毒品者並無處罰規定（該條例對製造、運輸、販賣第三級毒品
    及意圖販賣而持有第三級毒品、使人或引誘他人施用、轉讓第三級毒品始有處罰
    之明文）。又氣相層析質譜議（GC/MS gaschro-matography/massspectrometry
    ），乃目前就藥物篩檢結果必須進一步確認時所最常採用之確認方法，在良好的
    操作條件之下，以氣相層析質譜儀作藥物及其代謝物之定性及定量分析，幾乎不
    會有偽陽性反應產生，經行政院國軍退除役官輔導委員會台北榮民總醫院八十三
    年四月七日（八三）北總內字第○三○五九號函釋甚明。
四、經查被告所採之尿液，經臺灣檢驗科技股份有限公司（行政院衛生署濫用藥物尿
    液檢驗機構許可證書：藥檢字第○○九號）初步以EIA酵素免疫分析法，次以
    GC/MS氣相層析/質譜儀法確認檢驗結果，呈可待因陽性反應，有該公司檢驗結果
    通知書一紙可稽，是被告以係服用感冒藥置辯，尚無可信。惟被告尿液檢出有可
    待因陽性反應，固可證明被告有服用可待因及其相類製品之事實，然因其含量比
    例付之闕如，是無法證明並推論被告所服用之物品係屬可待因及其製劑含量每一
    ○○毫升五．○公克以上之第二級毒品（可能係屬服用可待因及其製劑含量每一
    ○○毫升一．○公克以上，未滿五．○公克之第三級毒品或含量每一○○毫升一
    ．○公克以下之非毒品）。從而，公訴意旨依被告尿檢結果呈可待因陽性反應，
    認定被告施用第一級毒品海洛因（臺灣檢驗科技股份有限公司之檢驗報告將可待
    因陽性反應列載於鴉片類項下），尚嫌無據，顯係誤會。此外，本院復無積極證
    據足以證明被告係屬施用可待因及其製劑含量每一○○毫升五．○公克以上之第
    二級毒品，是不能證明被告犯罪，因公訴意旨認被告此部分犯嫌，與前揭論罪科
    刑之部分，乃各別獨立之事實，揆諸前揭說明，自應為被告無罪之諭知。
據上論斷，應依刑事訴訟法第二百九十九條第一項前段、第三百零一條第一項，毒品
危害防制條例第十條第二項，刑法第十一條前段、第四十一條、第四十七條，判決如
主文。
本案經檢察官薛水生到庭執行職務。
中      華      民      國      八十九      年      九    月    三十    日
                                      臺灣屏東地方法院刑事第二庭
                                          法  官    蔡憲德
右正本證明與原本無異。
對於本判決如有不服應於收受送達後十日內向本院提出上訴書狀上訴於台灣高等法院
高雄分院並按他造當事人之人數附具繕本。
                                          書記官    林鴻仁
中      華      民      國      八十九      年      九    月    三十    日
附錄本案論罪科刑法條
毒品危害防制條例第十條：
施用第二級毒品者，處三年以下有期徒刑。
    施用第二級毒品者，處三年以下有期徒刑。


司法院資訊處製作；財團法人民間司法改革基金會備份。
